臺灣高等法院臺南分院刑事判決　　　　 96年度上訴字第984號
上　訴　人
即　被　告　丙○○
　　　　　　　　　　（現於台南戒治所）
選任辯護人　彭大勇　律師
　　　　　　林士龍　律師
上　訴　人
即　被　告　甲○○
上列上訴人因強盜等案件，不服臺灣臺南地方法院96年度訴字第
405號中華民國96年7月13日第一審判決（起訴案號：臺灣臺南地
方法院檢察署96年度偵字第2991號），提起上訴，本院判決如下
：
    主  文
原判決關於甲○○部分撤銷。
甲○○共同意圖為自己不法之所有，結夥三人、於夜間侵入住宅
竊盜，累犯，處有期徒刑捌月；減為有期徒刑肆月，如易科罰金
，以新台幣壹仟元折算壹日。
其他（丙○○加重強盜部分）上訴駁回。
    事  實
一、丙○○前於民國90年間，因違反槍砲彈藥刀械管制條例，經
    本院於90年7月13日以90年度上更(一)字第152號判決，判處有
    期徒刑1年6月確定，並於同年11月14日因折抵感訓處分而執
    行完畢。甲○○前於95年間，因竊盜案件，經臺灣南投地方
    法院於95年7月24日以95年度投刑簡字第427號判決，判處有
    期徒4月確定，並於95年11月2日易科罰金執行完畢。
二、丙○○、甲○○2人均不知悔改，渠2人與朱智賢（經臺灣臺
    南地方法院通緝中），共同基於意圖為自己不法所有之犯意
    聯絡，於95年11月4日晚上9時許，由丙○○駕駛其向不知情
    之友人鄭信年借得之車牌號碼SC-3785號自用小客車，搭載
    甲○○、朱智賢2人，四處尋找作案目標，於行經臺南縣永
    康市○○路永大碳烤店旁時，見乙○○所有之車牌號碼
    6W-1568號寶馬（BMW）牌自用小客車停置路旁，乃起意竊取
    之，由丙○○先下車，正欲下手之際，適乙○○返回車旁駕
    車，丙○○見狀即返回車上，駕車搭載甲○○、朱智賢尾隨
    乙○○之小客車，並在車內謀議竊盜乙○○之小客車，迨於
    同日22時許，乙○○駕駛小客車返抵臺南縣永康市○○○路
    243巷29號住處車庫，丙○○、甲○○與朱智賢在車上停等
    ，預計乙○○應已停妥車輛並離開車庫，丙○○即下車準備
    前往車庫行竊，朱智賢則取出其所有置於右前座前方置物箱
    內，內裝客觀上足以對人的生命、身體、安全構成威脅之玩
    具手槍及水果刀各1把之手提袋跟隨在後，並留甲○○在車
    內把風及接應，正當丙○○、朱智賢進入車庫正欲行竊時，
    適見乙○○打開車門並發現渠等2人，丙○○與朱智賢旋變
    更竊盜犯意，另起強盜之共同基於意圖為自己不法所有之犯
    意聯絡，由朱智賢將玩具槍交給丙○○，朱智賢則持水果刀
    ，喝令乙○○移坐小客車右前座，乙○○不從並強行下車，
    丙○○即持玩具槍猛敲乙○○前額部致受傷流血（傷害部分
    未據告訴），至使乙○○不能抗拒，而由丙○○強取車鑰匙
    後駕駛乙○○之小客車搭載朱智賢倒車離開車庫，並迅速離
    去，甲○○（對強盜案不知情）則駕駛原SC-3785號自用小
    客車尾隨在後，相繼揚長而去。嗣經乙○○報警偵辦，經警
    於96年2月6日下午3時42分許，在嘉義縣大林鎮○○路344巷
    3號拘提丙○○，復於同日下午5時22分許，在嘉義縣水上鄉
    新厝仔2之36號拘提甲○○到案。
二、案經乙○○訴由嘉義縣水上鄉警察局報請臺灣臺南地方法院
    檢察署檢察官偵查起訴。
    理  由
壹、程序方面
一、按刑事訴訟法為保障被告受公平審判及發現實體真實，92年
    2月6日修正及增訂公布施行之前及之後，對於人證之調查均
    採言詞及直接審理方式，並規定被告有詰問證人之權利，被
    告之詰問權，係屬憲法第8條第1項規定「非由法院依法定程
    序不得審問處罰」之正當法律程序所保障之基本人權及第16
    條所保障之基本訴訟權，不容任意剝奪。又刑事審判上之共
    同被告，係為訴訟經濟等原因，由檢察官或自訴人合併或追
    加起訴，或由法院合併審判所形成，其間各別被告及犯罪事
    實仍獨立存在，各被告對於其他共同被告之案件而言，為被
    告以外之人，具證人之適格，而與被告有共犯關係之人，其
    於被告之案件，既非被告，自亦具證人之適格，如欲以共同
    被告或共犯之陳述為證據，其等即具證人身分，應依人證之
    調查程序為之。從而，法院就被告之案件對其他共同被告或
    與被告有共犯關係之人調查，均應依人證之調查程序傳喚該
    共同被告或共犯到場，命其立於證人之地位而為陳述，並通
    知被告，使被告有詰問其現在與先前陳述之瑕疵的機會，以
    確保其詰問權，並藉以發現實體真實（最高法院94年度台上
    字第5044、5062號判決意旨參照）。查原審於96年6月29日
    審理期日，對於被告丙○○踐行人證之調查程序，俾使共同
    被告丙○○立於證人地位具結而為陳述，並賦予被告甲○○
    之對質及詰問權利，有原審審判筆錄可稽（見原審卷第129-
    143頁），以落實憲法保障之基本人權及基本訴訟權之意旨
    ，揆諸前揭判決意旨，本案共同被告丙○○於原審立於證人
    地位而為之證述，自為合法之證據資料，合先敘明。
二、又按測謊鑑定，係依一般人在說謊時，會產生遲緩、緊張、
    恐懼、不安等心理波動現象，乃以科學方法，由鑑定人利用
    測謊儀器，將受測者之上開情緒波動反應情形加以紀錄，用
    以判別受測者之供述是否真實。故測謊鑑定，倘鑑定人具備
    專業之知識技能，復事先獲得受測者之同意，所測試之問題
    及其方法又具專業可靠性時，該測謊結果，如就否認犯罪有
    不實之情緒波動反應，雖不能採為有罪判決之唯一證據，但
    非無證據能力，仍得供裁判之佐證，其證明力如何，事實審
    法院自得依職權自由判斷（最高法院96年度台上字第120號
    判決意旨參照）。查被告甲○○經原審送請內政部警政署刑
    事警察局測謊結果，對於(一)案發前有無與丙○○、朱智賢中
    任1人討論強盜情事。(二)案發前有無看到丙○○、朱智賢攜
    帶刀槍。(三)就上開2問題有沒有說謊等問題，均無不實之反
    應，研判無說謊，此有該局96年度5月21日刑鑑字第
    0960076297號鑑定書、測謊鑑定資料表、測謊鑑定說明書（
    包含檢測方法）、測謊圖譜分析量化表、施測者專業資格證
    明、測試具結書、測謊圖譜等文件附卷可參（見原審卷第71
    -104頁），揆諸前揭判決意旨，該測謊報告自具證據能力。
三、復按被告以外之人於偵查中向檢察官所為之陳述，除顯有不
    可信之情況者外，得為證據，刑事訴訟法第159條之1第2項
    固定有明文。惟92年2月6日修正公布之刑事訴訟法，為保障
    被告之反對詰問權，酌採英美法之傳聞法則，被告以外之人
    於偵查中向檢察官所為之陳述，性質上屬傳聞證據，依傳聞
    法則，原無證據能力。且被告之反對詰問權，又屬憲法第8
    條第1項規定「非由法院依法定程序不得審問處罰」之正當
    法律程序所保障之基本人權及第16條所保障之基本訴訟權，
    不容任意剝奪，故所謂被告以外之人於偵查中向檢察官所為
    之陳述，當係指經被告或其辯護人行使或得予行使反對詰問
    權者而言。否則除有同法第159條之5第1項當事人同意作為
    證據，第2項當事人、代理人、辯護人視為同意作為證據之
    情形者外，自不得為證據（最高法院96年度台上字第1996號
    判決意旨參照）。是證人即共同正犯丙○○於偵查中所為之
    陳述，雖已具結陳述，然未賦予被告甲○○對之行使反對詰
    問之機會，揆諸前揭判決意旨，證人即共同被告丙○○於偵
    查中所為之陳述，不具證據能力。
四、按被告以外之人於審判外之言詞或書面陳述，除法律有規定
    者外，不得作為證據；被告以外之人於審判外之陳述，雖不
    符前4條之規定，而經當事人於審判程序同意作為證據，法
    院審酌該言詞陳述或書面陳述作成時之情況，認為適當者，
    亦得為證據。當事人、代理人或辯護人於法院調查證據時，
    知有第159條第1項不得為證據之情形，而未於言詞辯論終結
    前聲明異議者，視為有前項之同意。刑事訴訟法第159條第1
    項、第159條之5分別定有明文。查告訴人乙○○於警詢所為
    之證述，係屬被告以外之人，於審判外所為之陳述，被告於
    本院爭執其證據能力，依上開法條規定，該警訊自無證據能
    力。
貳、實體方面
一、訊據被告丙○○於警詢、偵查及原審審理時對於有上揭行為
    坦承不諱，然於本院辯稱：伊行為尚未使告訴人乙○○不能
    抗拒，應僅係犯搶奪罪而非強盜罪云云；被告甲○○於警詢
    、偵查及原審時則均坦承有加重竊盜之犯行，核與被害人乙○○於本院證述：「（庭上的被告進去後，有無什麼動作？
    ）他們進去後，右邊的人（即共同被告方智賢）就把門拉開
    ，並要我坐到右邊，有人說有老大要找我，我就說有這麼嚴
    重不能講嗎，我還是坐在原來的駕駛座，左邊的人說不配合
    的話就殺下去，右前座的人用刀子割破我的衣服、袖子，我
    害怕就直接從駕駛座下車。（你下車以後，發生何事？）我
    下車後，左邊的人（即被告丙○○）說『幹你娘，不配合』
    並拿槍託往我的頭上打下去。（你下車時，鑰匙有無拿在手
    上？）有的。（後來鑰匙如何被進來的兩人搶走？）他們直
    接從我手上搶走並開走車子，當時我已經滿臉都是血。（他
    們是先打你再搶鑰匙？還是先搶鑰匙再打你？）先打我再搶
    我的鑰匙。（當時你有想要反抗？）都沒有反抗，也沒有想
    到反抗，因為我會害帕。…（你被打流血時敢不敢反抗？）
    不敢，因為他有帶刀子、槍。（當時你能不能反抗？）不能
    。…」等語（見本院卷第4-5頁），互核相符，此外，復有
    現場照片15幀（見警卷第58-65頁）附卷可稽，被告丙○○
    、甲○○2人於原審之自白與事實相符，應堪採信。
二、論罪科刑：
  (一)按搶奪與強盜雖同具不法得財之意思，然搶奪係乘人不備，
    公然掠取他人之財物，如施用強暴脅迫，至使不能抗拒而取
    其財物或令其交付者，則為強盜罪（最高法院64年台上字第
    1165號判例參照）。本件被告丙○○、朱智賢係分持客觀上
    足以對人的生命、身體、安全構成威脅之玩具手槍及水果刀
    各1把脅迫告訴人乙○○，且被告丙○○復持玩具手槍猛敲
    乙○○前額部致受傷流血，此業據告訴人乙○○證訴綦詳及
    被告丙○○坦承不諱，復有乙○○受傷之照片在卷可稽（見
    警卷第58頁），是告訴人乙○○於此情況下，應係不能抗拒
    而非不及抗拒，被告丙○○此部分所辯尚難憑採。
  (二)次按刑法第321條第1項第3款之攜帶兇器竊盜罪，係以行為
    人攜帶兇器竊盜為其加重條件，此所謂兇器，其種類並無限
    制，凡客觀上足對人之生命、身體、安全構成威脅，具有危
    險性之兇器均屬之，且祇須行竊時攜帶此種具有危險性之兇
    器為已足，並不以攜帶之初有行兇之意圖為必要（最高法院
    74年3月19日刑庭總會決議參照）。本件被告丙○○、朱智
    賢於行為時分持玩具手槍及水果刀，對告訴人乙○○為強盜
    犯行而既遂，業經告訴人指證在卷，足見該玩具手槍之形狀
    與大小顯與真槍相似，方足使告訴人誤認為真槍而不敢抗拒
    ，而該玩具手槍既與真槍之形狀與大小相似，則該玩具手槍
    即有槍柄、槍管及其它鈍角，且被告丙○○亦確持該玩具手
    槍托毆打被害人成傷，即該玩具手槍於客觀上係得持以攻擊
    人身，對被害人之生命、身體、安全構成威脅，具有相當危
    險性之器械，揆諸前揭說明，自屬刑法第321條第1項第3款
    所稱之兇器無訛，而水果刀於客觀上亦顯然足以致人死傷，
    危害人之生命、身體，而具殺傷力，亦應屬兇器。
  (三)又按大樓式或公寓式住宅之地下室，係附屬於該大樓或公寓
    ，為該種住宅居住人生活起居場所之一部分，與住宅之關係
    密不可分，仍不失為刑法第306條所稱之住宅（最高法院82
    年度台上字第5704號判決意旨參照）。本件案發現場所在之
    車庫，係獨棟式透天住宅之1樓車庫，附屬於該住宅，為該
    種住宅居住人生活起居場所之一部分，而與住宅之關係密不
    可分，有照片2幀在卷可參（見警卷第59頁），應認係刑法
    第306條所稱之住宅無誤。
  (四)核被告丙○○所為，係犯刑法第328條第1項而有同法第321
    條第1項第1、3款之情形，即犯刑法第330條第1項之攜帶兇
    器、於夜間侵入住宅之加重強盜罪；被告甲○○所為，則係
    犯刑法第321條第1項第1款、第4款之加重竊盜罪。被告丙○○與共犯朱智賢間，就上開加重強盜犯行，有犯意聯絡及行
    為分擔，為共同正犯。又被告2人分別有如事實欄所載之前
    案科刑及執行紀錄，有卷附臺灣高等法院被告前案紀錄表可
    按，渠2人受有期徒刑之執行完畢，5年以內故意再犯有期徒
    刑以上之罪，均為累犯，各應依刑法第47條第1項規定加重
    其刑。
  (五)公訴意旨雖認被告甲○○所為，亦應論以刑法第330條之加
    重強盜罪，惟按共同正犯應對其他共同正犯所實施之行為負
    其全部責任者，以就其行為有犯意之聯絡為限，若他犯所實
    施之行為，超越原計畫之範圍，而為其所難預料者，則僅應
    就其所知之程度令負責任，未可概以共同正犯論（最高法院
    50年台上字第1060號判例意旨參照）。查被告丙○○及被告
    甲○○當天駕駛上開自小客車到現場，目的係偷竊被害人所
    有之6W-1568號寶馬（BMW）牌自用小客車等情，迭據被告2
    人於警、偵訊及原審審理時供明在卷可按，被告丙○○並供
    稱：「（接下來，你們開車尾隨被害人車輛的時候，你有無
    跟朱智賢或者甲○○談話？）有。（談話內容？）就說要去
    偷那一輛車。（你們在討論，尾隨那輛車的時候，甲○○跟
    朱智賢如何回應你？）他們只是聽我說要去偷那部車而已。
    （當你到被害人家門口，與朱智賢下車的時候，有無看到被
    害人家中有人走出來？）被害人一下車轉頭就要進去他家裡
    ，剛好看到我跟朱智賢。（甲○○親眼目睹你們強盜車子，
    難道不怕他去舉報？）當時天色很暗，我們進去強盜人家的
    車子，甲○○又沒有看到。（甲○○到底知不知道你們要強
    盜？）我們當時根本只是想要去偷車子而已，沒有說要搶。
    （你們從車庫偷得車輛出來之後，甲○○的車子是停在哪裡
    ？）我們搶得車，倒車出來之後，甲○○的車是停在前面。
    」等語（見原審卷第132-143頁），可見被告2人與共犯朱智
    賢原計畫係至現場行竊被害人之自用小客車，被告丙○○與
    共犯朱智賢下車行竊時，突然遇見被害人尚停留在車庫內，
    因事出突然，為求順利取得財物始有前述加重強盜行為，則
    被告丙○○與共犯朱智賢此舉，顯已超越渠等3人原先共謀
    行竊之計畫範圍甚明。再者，被告丙○○上揭供述其與共犯
    朱智賢下車行竊時，被告甲○○所在地點，無從見到案發現
    場所發生之事，且整個加重強盜過程係在被害人住處車庫內
    發生，被告甲○○當時並不在該處附近，有監視錄影翻拍畫
    面可稽（見警卷第59頁），則在如此猝然發生之極短促時間
    內，被告甲○○亦顯難與被告丙○○有何加重強盜之犯意聯
    絡機會之可言，自難僅因被告甲○○當時在車上擔任把風之
    行為，即遽推論其有預見被告丙○○及共犯朱智賢會有何加
    重強盜之行為，從而，被告丙○○與共犯朱智賢前揭加重強
    盜行為，係屬共同正犯之過剩行為，已超出被告甲○○加重
    竊盜之共同意思範圍外且非其所能預見，其僅負加重竊盜刑
    責即可，公訴意旨上開所認，容有未洽，惟起訴事實相同，
    爰依法變更法條，併予敘明。
三、原審就被告甲○○有罪部分、丙○○加重強盜罪部分，予被
    告等論罪科刑，固非無見。惟被告甲○○之行為係於96年4
    月24日以前，原判決未及適用中華民國96年罪犯減刑條例予
    以減刑，自有不當。被甲○○上訴僅謂量刑過重，而未指摘
    未適用前開減刑條例，惟原判決該部分既有可議，自屬無法
    維持，應由本院就被告甲○○有罪部分撤銷改判之；而被告
    丙○○上訴否認有強盜之犯行部分，為無理由，自應駁回其
    上訴。爰審酌被告丙○○、甲○○正值青壯之年，本應思憑
    自己之力經營謀生，僅因一時貪念，即為本件犯行，任意侵
    害他人財產安全，嚴重危害社會治安，破壞善良人民對平和
    生活秩序之期待與保障，妨害人民免於恐懼之自由，被告丙○○與共犯朱智賢互持兇器傷害被害人，惟渠等犯後均能坦
    承犯行，尚有悔意等一切情狀，分別量處有期徒刑8年、8月
    ；而被告甲○○之行為在96年4月24日之前，依中華民國96
    年罪犯減刑條例第2條第1項第2款規定，減其刑2分之1，並
    諭知易科罰金折算標準。又被告丙○○及共犯朱智賢犯加重
    強盜罪所用之水果刀及玩具槍各1把，雖屬被告朱智賢所有
    ，然被告丙○○已於偵查中供稱作案工具已丟棄等情明確，
    既無任何積極證據可資證明前述水果刀及玩具槍現尚存在而
    未滅失，均不予宣告沒收。
據上論結，應依刑事訴訟法第368條、第369條第1項前段、第364
條、第299條第1項前段、第300條，刑法第28條、第330條第1項
、第321條第1項第1款、第4款、第47條第1項、第41條第1項，中
華民國96年罪犯減刑條例第2條第1項第3款、第7條、第9條，判
決如主文。
本案經檢察官邱克斌到庭執行職務。
中　　華　　民　　國　　96　　年　　11　　月　　8 　　日
                  刑事第二庭    審判長法　官  吳勇輝
                                      法　官  郭千黛
                                      法　官  洪碧雀
以上正本證明與原本無異。
檢察官及丙○○，如不服本判決，應於收受本判決後十日內向本
院提出上訴書狀。其未敘述上訴理由者並得於提起上訴後十日內
向本院補提理由書狀（均須按他造當事人之人數附繕本）「切勿
逕送上級法院」。
甲○○不得上訴。
　　　　　　　　　　　　　　　　　　　書記官  李梅菊
中　　華　　民　　國　　96　　年　　11　　月　　8 　　日
附錄：本判決論罪科刑法條
刑法第330條第1項：
犯強盜罪而有第321條第1項各款情形之一者，處7年以上有期徒
刑。
前項之未遂犯罰之。
刑法第321條：
犯竊盜罪而有左列情形之一者，處6月以上、5年以下有期徒刑：
一於夜間侵入住宅或有人居住之建築物、船艦或隱匿其內而犯之
者。
二  毀越門扇、牆垣或其他安全設備而犯之者。
三  攜帶兇器而犯之者。
四  結夥三人以上而犯之者。
五  乘火災、水災或其他災害之際而犯之者。
六  在車站或埠頭而犯之者。
前項之未遂犯罰之。
